臺灣高等法院刑事判決　　　　　　 100年度上更(一)字第55號
上　訴　人
即　被　告　林土園
選任辯護人　徐方齡　律師
上　訴　人
即　被　告　林軒全
選任辯護人　廖于清　律師
上列上訴人因擄人勒贖等案件，不服臺灣板橋地方法院97年度重
訴字第28號，中華民國97年10月31日第一審判決（起訴案號：臺
灣板橋地方法院檢察署97年度偵字第7091、4396號），提起上訴
，經最高法院第一次發回，本院判決如下：
    主  文
原判決撤銷。
林土園共同犯私行拘禁罪，累犯，處有期徒刑壹年。又共同犯恐
嚇取財罪，累犯，處有期徒刑壹年貳月。應執行有期徒刑貳年。
林軒全共同犯私行拘禁罪，處有期徒刑拾月。又共同犯恐嚇取財
罪，處有期徒刑壹年。應執行有期徒刑壹年玖月。
    事  實
一、林土園（綽號「土牛」）前於民國95年間因違反毒品危害防
    制條例案件，經法院判處有期徒刑8月確定，復經減刑為有
    期徒刑4月，於96年8月29日執行完畢。詎林土園猶不知悔改
    ，緣林清石與案外人柯金財有財務糾紛，而因林清石之子林
    星穎與周金聲、許純一等二人熟識，故林清石經由林星穎之
    建議，於97年1月初間，委託周金聲處理，周金聲又找來友
    人許純一，及許純一再找來林土園、林軒全等人共同參與。
    周金聲、許純一、林土園、林軒全等四人，於97年1月7日下
    午3時許，持如附表所示柯金財交予林清石供擔保之支票2紙
    影本，前往新北市○○區○○街53號3樓柯金財住處向柯金
    財索討債務；惟因柯金財向其等訴稱其間債務糾紛實係其遭
    林清石所騙，林清石已向其詐取新臺幣（下同）600餘萬元
    ，其等因而催討未果。周金聲即將處理結果告知林星穎，詎
    林星穎因積欠鉅額卡債無力償還，竟向周金聲提議可藉此事
    以強押、恐嚇方式向林清石強索報酬，其會全力配合，周金
    聲經與許純一、林土園、林軒全等人商議後認為可行，周金
    聲、許純一、林土園、林軒全、林星穎等五人即共同意圖為
    自己不法之所有，並基於妨害自由及恐嚇取財之犯意聯絡【
    周金聲經臺灣板橋地方法院以98年度訴字第1896號刑事判決
    判處妨害自由有期徒刑1年、恐嚇取財有期徒刑1年2月，定
    應執行有期徒刑2年，經上訴後，本院98年度上訴字第3624
    號刑事判決駁回上訴確定。許純一經臺灣板橋地方法院以98
    年度訴字第200號刑事判決判處妨害自由有期徒刑1年、恐嚇
    取財1年4月，定應執行有期徒刑2年2月，經上訴本院後撤回
    上訴而確定，現通緝中。林星穎經本院99上訴字2755號刑事
    判決判處妨害自由有期徒刑2年、恐嚇取財有期徒刑1年10月
    ，定應執行有期徒刑3 年6月，現上訴最高法院中】，於97
    年1月7日下午某時許，該五人即謀議策劃由林土園假稱係柯
    金財之侄子，夥同林軒全、許純一等人以柯金財遭詐騙為其
    討公道為由，強押、恐嚇林清石交付金錢，且由林星穎及周
    金聲喬裝為同受剝奪行動自由之被害人，林星穎並配合假扮
    人質，以此方式逼使林清石交付款項，遂於同日晚上10時15
    分許，由周金聲佯裝報告討債情形為由，將林清石約至新北
    市○○區○○街93號「癮茶茶坊」見面，林星穎亦陪同林清
    石一起前往，許純一、林軒全、林土園等三人及另找來其有
    前開犯意聯絡綽號「鳳梨」、「阿發」及另二名姓名年籍不
    詳之成年男子，共七人，由林軒全駕駛車號GV-5745號自用
    小客車搭載林土園，許純一駕駛其所有之車號CB-8458號自
    用小客車搭載其他四名不詳成年男子，至上址「癮茶茶坊」
    會合。適周金聲、林清石、林星穎於上址商談向柯金財討債
    情形之際，許純一即帶同林土園、綽號「鳳梨」、「阿發」
    及另一名姓名年籍不詳之成年男子，分持2把外觀為槍枝，
    但不能證明之有殺傷力之物（未扣案）進入「癮茶茶坊」內
    ，林軒全則與其他人在外等候。許純一、林土園、「鳳梨」
    、「阿發」及另名不詳男子等人進入茶坊後，即將林清石強
    押上林軒全駕駛之上開車輛，而偽裝同為被害人之周金聲、
    林星穎二人則搭乘許純一駕駛之另一部車輛。林土園等人於
    車內以幫柯金財討回公道為由，由林土園佯稱係柯金財之侄
    子，向林清石嚇稱：你竟敢騙我「阿伯」（台語）柯金財的
    錢，要挖洞把你埋起來等語，致林清石心生畏懼，且隨即載
    至新北市○○區○○路2段767號「皇都理容院」內。而於同
    日晚上10時45分許，許純一、林土園等人在上揭理容院內再
    以前開事由持該槍向林清石恫嚇稱：你敢騙柯金財的錢，假
    如不交出600萬元就要將你活埋等語，林軒全等人則分別以
    徒手方式毆打林清石（傷害部分未據告訴）或持座椅作勢欲
    毆打之方式威嚇林清石，林星穎亦不時在旁以不交錢恐遭不
    測為由勸說林清石付錢了事。致林清石心生畏懼而同意與林
    土園、林軒全等人協商，另周金聲亦在旁佯裝居中協調將金
    額降低，幾經協調後林清石始同意由其返家籌措現金150萬
    元及交付柯金財先前所交付供擔保如附表所示之支票2紙、
    建物登記第二類謄本2張（分別為三重市○○○段過圳小段
    00000-000建號所有權人柯惠珠、同小段00000-000建號所有
    權人柯金財）、土地登記第二類謄本1張（同小段0000-0000
    地號所有權人柯金財）、柯金財身分證影本等物，當場林清
    石、林星穎與周金聲並共同簽立1份協議書（未扣案）及共
    同簽發150萬元之本票1紙（未扣案）供作擔保，交予許純一
    收執。周金聲遂於翌日（8日）凌晨0時許先行陪同林清石返
    家籌措款項，林星穎為使林清石信其仍遭許純一等人拘禁，
    再於同日凌晨1時30 分許，與許純一、林土園、林軒全等人
    共同駕車至新北市○○區○○路226號「貝爾頌汽車旅館」
    投宿，渠等並於旅館房間內飲酒、唱歌、玩牌、游泳。林清
    石則於同日上午9時許自其妻林廖秀梅之華南銀行金融帳戶
    內提領150萬元，並取出如附表所示之支票2紙及上開柯金財
    所交付之建物、土地登記謄本共3紙、身分證影本等物後，
    隨即駕車載送周金聲前往新北市樹林區臺北區監理所附近欲
    交付現款，途中經周金聲與林星穎聯絡後，得知林星穎已搭
    乘計程車返回上址「癮茶茶坊」，惟因周金聲一再聲稱已簽
    下150萬元本票一定要付款，不然會害雙方火拼，林清石因
    此心生畏懼，仍於同日上午11時許在新北市樹林區臺北區監
    理所附近將上開150萬元現金及柯金財原所交付之支票、建
    物、土地登記謄本、身分證影本等物交予周金聲，經周金聲
    佯裝與許純一等人聯絡後，向林清石佯稱對方改在新北市板
    橋區浮洲橋旁見面，隨即獨自搭乘計程車離去。周金聲先行
    前往林星穎位於新北市○○區○○路829巷22弄3號6樓住處
    附近將所得贓款全數交予林星穎，再由林星穎將其中50萬元
    交由周金聲統籌分配，周金聲從中拿取20萬元後，復於同日
    下午4時許與許純一約在新北市板橋火車站附近，將剩餘之
    30萬元交予許純一處理，許純一自其中取得20萬元以為報酬
    ，再分別交付林土園及林軒全等人各5萬元酬金。嗣經林清
    石於97年1月20 日報警，警方向「貝爾頌汽車旅館」調取其
    旅客住宿表，查知林軒全涉案，警方於97年1月22日下午4時
    許，在新北市○○區○○街50巷3弄附近查獲林軒全，林軒
    全即向警方供出許純一，嗣警方再比對林軒全之行動電話通
    聯紀錄，查知林土園涉案，經通知林清石於97年2月3日指認
    林土園照片後，於同年2月22日晚上10時15分許，持檢察官
    核發之拘票在新北市○○區○○街109巷62號查獲林土園，
    且扣得前開柯金財所交付之支票2紙、建物登記第二類謄本2
    張、土地登記第二類謄本1張及柯金財身分證影本1張，惟許
    純一、周金聲仍未到案，經檢察官通緝後，分別於97年12月
    23日及98年4月2日始經警緝獲到案後，再供出林星穎涉案始
    查悉全情。
二、案經被害人林清石訴由臺北縣政府警察局三重分局報請臺灣
    板橋地方法院檢察署檢察官偵查起訴。
    理  由
一、訊據被告林土園、林軒全等固不否認有於97年1月7日下午有
    隨同周金聲、許純一前往處理林清石與柯金財間債務之事，
    於晚間並有至皇都理容院與林清石見面，事後並自許純一處
    各收得5萬元等事實，惟矢口否認有上開妨害自由、恐嚇取
    財等犯行，均辯稱：本件事由係因林清石委託周金聲、許純
    一及其等向柯金財催討債務，伊二人跟隨周金聲、許純一去
    找柯金財後，發現柯金財是遭林清石詐騙，就沒有向柯金財
    討債，但是已幫林清石處理了，所以周金聲等人說還是要向
    林清石索討佣金，但怕林清石不給，所以林星穎有說會配合
    伊，事情都是周金聲、許純一在處理，伊都沒有攜槍、強押
    、恐嚇林清石，伊只各得到5萬元云云。
二、經查：
  (一)林清石因與案外人柯金財有債務糾紛，又因其子林星穎與周
    金聲熟識，故經由林星穎介紹委託周金聲、許純一處理，而
    於97年1月7日晚上10時15分許，周金聲以佯裝報告討債情形
    為由，將林清石約至新北市○○區○○街93號「癮茶茶坊」
    見面，林星穎亦陪同前往，林清石到達癮茶茶坊後，周金聲
    先佯裝與林清石、林星穎父子商談處理向柯金財討債情形之
    際，被告林土園與綽號「鳳梨」、「阿發」及另名不詳男子
    跟隨許純一進入癮茶茶坊，由被告林土園及共犯許純一各持
    1把不能證明有殺傷力之不詳型式槍枝進入「癮茶茶坊」內
    ，強行將林清石帶走押上由被告林軒全所駕駛之車，被告林
    土園亦共乘該車，另佯裝一併將林星穎、周金聲帶走押上由
    另名共犯所駕駛共犯許純一提供之車輛，途中被告林土園佯
    稱係柯金財之侄子，要為柯金財討回公道，而與被告林軒全
    恫嚇林清石稱：「柯金財的錢你也敢要，要挖二個洞把你們
    父子埋起來」等語，隨後即於同日晚上10時45分許，將林清
    石載至新北市○○區○○路2段767號「皇都理容院」，由被
    告林土園、共犯許純一仍佯稱被告林土園係柯金財之姪子，
    指責林清石竟敢串通他人詐騙柯金財金錢，而向林清石恫嚇
    稱：如不返還600萬元及交還當初柯金財所交付供擔保之支
    票、謄本等物，要將其父子帶至山上做掉等語。其餘在場之
    被告林軒全及不詳男子之共犯等人則或持上開無從證明是否
    具有殺傷力之不詳型式槍枝2把在旁附和助勢，或徒手及持
    現場之椅子毆打林清石，另周金聲亦在旁佯裝居中協調將返
    還之金額降至150萬元，而以上開強暴、脅迫手段，使林清
    石心生畏懼而同意交付150萬元及返還上開柯金財供擔保之
    支票2紙、建物及土地謄本、身分證影本等物，並由林清石
    、林星穎父子與周金聲共同簽立協議書及共同簽發150萬元
    之本票1紙供作擔保，交予共犯許純一收執；周金聲等人見
    林清石已同意付款，即於翌日（8日）凌晨0時許，由周金聲
    陪同林清石先返回住處，林清石再於8日上午9時許至華南銀
    行其妻林廖秀梅之金融帳戶內提領150萬元現金及攜帶柯金
    財交付供擔保之如事實欄所述之上開支票2紙、建物、土地
    登記謄本共3紙、身分證影本等物後，與周金聲相約見面，
    後再駕車搭載周金聲至新北市樹林區臺北區監理所附近欲交
    付現款，途中經周金聲與林星穎聯絡後，得知林星穎已經回
    家，林清石即向周金聲為不願付款之表示，惟周金聲仍對林
    清石稱：昨日已簽下本票一定要付款，不然會害雙方火拼等
    語，使林清石因此心生畏懼，仍於同日上午11時許在新北市
    樹林區臺北區監理所附近將上開150萬元、支票、建物、土
    地登記謄本、身分證影本等物交付給周金聲等事實，迭據證
    人林清石於偵查及法院審理時證述明確（97年度偵字第4396
    號卷第76、77頁97年3月6日訊問筆錄、原審卷第103- 112頁
    97年8月5日審理筆錄、98年度偵緝字第988號影卷第51 、52
    頁98年5月5日訊問筆錄、本院卷第63頁背面-65頁背面附98
    年度訴字第1896號98年7月15日審理筆錄、98年度訴字第
    2695號影卷一第81-84頁99年1月6日審理筆錄、99年度上訴
    字第2755號影卷第75-78號100年1月25日審理筆錄），復有
    警方自被告林土園處查得之柯金財交付告訴人林清石供擔保
    之如附表所示之支票2紙原本、建物、土地登記謄本3紙、柯
    金財身分證影本1紙（均附於97年度偵字第7091號卷第28-
    32頁）、告訴人領取150萬元之其妻林廖秀梅華南銀行帳戶
    存摺明細影本（同上偵卷第110、111頁）可資佐證。且共犯
    周金聲因本案犯罪事實經原審法院以98年度訴字第1896號刑
    事判決判處妨害自由有期徒刑1年、恐嚇取財有期徒刑1年2
    月，定應執行有期徒刑2年，經上訴後，本院98年度上訴字
    第3624號刑事判決駁回上訴確定；共犯許純一因本案犯罪事
    實經原審法院以98年度訴字第200號刑事判決判處妨害自由
    有期徒刑1年、恐嚇取財1年4月，定應執行有期徒刑2年2月
    ，經上訴本院後撤回上訴而確定，現通緝中；共犯林星穎因
    本案犯罪事實經本院99上訴字2755號刑事判決判處妨害自由
    有期徒刑2年、恐嚇取財有期徒刑1年10月，定應執行有期徒
    刑3年6月，現上訴最高法院中，均有上開案號之刑事判決書
    在卷可憑。
  (二)被告二人雖否認有將林清石自癮茶茶坊強押至皇都理容院，
    及否認有以上開言詞恐嚇林清石簽立協議書、本票及同意付
    款。惟查：被告二人上開辯解與林清石歷次所證並不符，且
    參酌被告林軒全於警詢、偵查中已供稱：許純一在97年1
    月7日晚上8、9點叫伊開車（車號GV-5745號）先去板橋許純
    一住家樓下載「鳳梨」、「土牛」（即被告林土園）、「阿
    發」一起過去新北市○○區○○街93號附近的廟那裡會合，
    許純一另外開車載2個年輕人，總共7個人、2部車，許純一
    那台車有人有帶槍，伊不知是誰帶的，槍應該是許純一的，
    子彈不曉得是誰的，許純一、「土牛」、「鳳梨」、「阿發
    」及另一名不詳之男子共5人進入「癮茶茶坊」，押了林清
    石、林星穎跟周金聲出來，伊與另一名開許純一車的人沒有
    進去，林清石坐上伊的車，林星穎跟周金聲、許純一坐另一
    台車，伊負責開車，「土牛」坐伊旁邊，在車上是「土牛」
    與林清石對話並威脅他，嗣由許純一帶路到一家理容院的
    KTV，他們就在那邊協調債務糾紛，伊車停好後也有進去聽
    他們講，許純一要林清石將騙柯金財的錢全部返還，林清石
    則稱其僅向柯金財取得約200萬元，其餘為1名舞女所騙，而
    伊僅在旁助勢，許純一旁之1名年輕人則掌摑林清石之臉頰
    ，周金聲則居中協調，最後由林清石簽面額150萬元的本票
    及協議書1張交給許純一，後來先放林清石和周金聲回去，
    把林星穎留在「貝爾頌汽車旅館」，伊跟「土牛」一間，林
    星穎跟許純一在同一間，打算等隔天林清石去領錢後才放人
    ，後來取款及將林星穎載到茶飲店釋放的應該是許純一那些
    人。事後許純一叫伊去他家，拿1個紅包5萬元說要給伊吃紅
    等情（97年度偵字第4396號卷第12、14-16、62-63頁；97年
    度偵字第7091號卷第52、53、189-190頁）。被告林土園
    於警詢、偵查中供稱：伊有於上開時地，隨同受林清石、林
    星穎父子委託討債之周金聲、許純一，共同向柯金財討債，
    但因柯金財告知伊等，林清石前已向他拿取600多萬元，伊
    等因而索討不成即返回，途中周金聲向許純一及伊說，應該
    要向林清石索取酬庸，周金聲即提議由其出面邀約林清石父
    子商談，再由許純一找人配合作戲向其父子索取酬庸，許純
    一才邀約伊共同前往向林清石父子索取酬庸，該案係由周金
    聲與許純一共同策劃，到癮茶茶坊時，伊有進入該茶坊，站
    在包廂門口，由許純一帶同一批年輕人進入包廂與林清石父
    子商談，林軒全在外開車等候，後來許純一說要離開到別處
    詳談，伊就搭上林軒全駕駛之車輛，坐在駕駛座旁，林清石
    則坐在後座中央，兩旁各有1名年輕人，後來開車至新莊皇
    都理容院商談，有對林清石說其騙柯金財600多萬元要怎樣
    處理，林清石則說其只有取得約200萬元，經協調後，林清
    石答應給150萬元，許純一隨即叫林清石簽下本票150萬元，
    之後林清石與周金聲即乘坐計程車返回籌款，林星穎則留下
    ，隨同許純一等人至樹林貝爾頌汽車旅館，事後於97年1月8
    日下午1至2時許，周金聲、許純一有約伊至板橋火車站，拿
    5萬元紅包給伊；伊等因向柯金財催討不成拿不到佣金，就
    決議以柯金財被騙為由向林清石索取佣金，當天是周金聲先
    把林清石約出來，再由許純一打電話給伊約碰面，他們共5
    、6人開了2部車來，伊坐林軒全的車至癮茶茶坊，下車後就
    站在櫃臺等，其他人就進入包廂帶林清石、林星穎出來，各
    上1部車，伊就直接坐到林軒全車輛的右前座，伊在車上有
    對林清石說，你怎麼這麼惡質騙柯金財的錢，之後即將他們
    2人帶至皇都理容院內，就要求林清石將向柯金財拿的錢吐
    出來，伊在旁幫腔，因林清石稱其只拿了200萬元，許純一
    就要他拿200萬元出來，周金聲就出來扮白臉充當中間人協
    調，最後與林清石以150萬元達成協議，並簽本票，簽完本
    票後其等就先叫周金聲載林清石回去籌錢，林星穎則留下來
    ；本件周金聲應該算是主謀，都是他提議的，他只是在過程
    中喬裝被害人等語（97年度偵字第7091號卷第12-17頁、168
    -169頁）。共犯周金聲於98年度偵緝988號偵查案件中（
    被告即為周金聲）以證人身分結證稱：林星穎積欠許多卡債
    ，向我提議可向其父親林清石騙錢，要求我帶一些人裝兇，
    要求他爸拿一些佣金出來，他會在旁邊咬耳朵勸他爸拿錢出
    來，所以當天才找許純一帶人到癮茶茶坊等語（98年度偵緝
    988號影卷第45頁98年4月21日訊問筆錄）。共犯周金聲於
    原審98年度訴字第2695號案件（被告為林星穎）審理時證稱
    ：許純一本來跟我說要向他們討紅包，但林星穎說如果我沒
    有幫他處理柯金財債務，他生活沒辦法過得去，林星穎跟我
    說叫我們跟他父親協調，說他來處理，要我們配合，由他跟
    他父親咬耳朵做做戲，他會給我一筆錢；約林星穎、林清石
    去癮茶茶坊時，要我們坐在癮茶茶坊就好，由他跟他父親談
    ，我們配合就好，他向他父親說我們這些人都在通緝中，對
    於林清石騙我們去索取款項之事感到生氣，他建議他父親先
    給我們一筆錢，因為他跟我交情很好，我會再幫忙處理這件
    事，是在該次見面前半小時左右，在電話中說的，而在癮茶
    茶坊沒有說幾句話，他父親跟著來了；林星穎先到，林清石
    接著到，隔沒幾分鐘，林星穎說如果他父親不同意的話，叫
    我口氣強硬一點，由他負責打圓場；林星穎沒有跟我說具體
    手段，但我聽他意思應該是要恐嚇他父親，我們幫忙他父親
    處理事情要給紅包；本來是要讓林星穎跟他父親談，但後來
    許純一到場，許純一聽到我在跟林清石對談後，覺得不高興
    ，因當時我要求林清石起碼要給我們一些錢，因為不是我們
    不向柯金財討債，而是債務本身就有問題，也覺得他們心態
    有問題，後來因我覺得包廂太小，才換到皇都理容院；有點
    強拉林清石過去，他本來不願意，林星穎幫忙講，我半拉他
    上車，我跟許純一、林星穎同車，在車上林星穎有跟我說要
    我們強勢跟他父親要，如果他父親不要，就由他跟他父親談
    ；到皇都理容院後，繼續在癮茶茶坊時的談話，但還是談不
    攏，林星穎就把林清石拉到一旁談後，林星穎說付了一筆錢
    後，柯金財的債務要幫他處理，也還有別人欠林清石的小債
    務要一併處理；案發當天我在電話中跟許純一說要向林清石
    要紅包，許純一說要過來癮茶茶坊，我在電話中跟許純一說
    到場時態度要強硬一點，由林星穎負責打圓場，他們配合林
    星穎即可等語（98年度訴字第2695號影卷一第69、70、71
    、72、73、75頁）。於本院99年度上訴字第2755號案件（被
    告為林星穎）審理時證稱：一開始他們父子委託我幫他爸爸
    收一筆款項，我去處理後發現跟他們委託我去處理的事實不
    符，當天我要跟他說，本來用電話跟林星穎說不想參與，但
    他要求說他當初跟他父親談好要付一筆費用，叫我一定要去
    ，本來想說給一個紅包就好，但是林星穎說他欠錢，要我配
    合比較兇惡態度表達我們不滿，其他事情他會跟他父親協調
    ，讓我們拿多一點錢，我跟林星穎同時到約在茶坊門口，然
    後一起進去，我有跟許純一講，只是說對方要求要紅包時，
    他父親一開始一定不會同意，事情沒有完全處理好，他父親
    不會給錢，我只是跟他們講稍微兇惡做做樣子，我去茶坊以
    後，許純一打電話問我，有沒有跟他提起紅包辦事費的事情
    ，我跟他說我已經在茶坊裡面，他兒子要求我們再配合做最
    後動作，我們不只可以拿紅包，還可以多拿一些報酬，而且
    他保證我們配合他的話，一定可以拿到錢，‧‧‧跟被告講
    完電話，我就直接到他家裡給他錢，地點在新莊福營路被告
    住處等語（99年度上訴字第2755號影卷第67、68、69頁）。
    自以被告二人先前所供及共犯周金聲所證，渠等藉口要向
    林清石說明債務處理情形將林清石約至癮茶茶坊，並均攜帶
    外觀為槍枝之物，為強索金錢之目的再將林清石強押至皇都
    理容院之事實，堪信為真，猶空言否認有此部分妨害自由犯
    行，顯不足採。
  (三)被告二人雖另辯稱：因為向柯金財要不到錢，而但因有出馬
    去索債，故決定回頭向林清石索討佣金費用云云。然查：依
    證人林清石所證，其同意給付150萬元係因被告林土園佯稱
    為柯金財之侄子，而指責其騙取柯金財金錢，又遭強押至理
    容院及持槍恐嚇始會同意付款，其不是給付委託討債之報酬
    甚明。且依被告林土園於警詢時已供稱：其等因向柯金財
    索討債務不成即返回，途中周金聲向許純一及伊說，林清石
    之子當時親口說該債務處理好時，欲將一半之金額160萬元
    給周金聲及相關處理人員作為酬庸，周金聲就說要回去向林
    清石索取其答應給付之酬庸，因此周金聲即提議由其出面邀
    約林清石父子商談，再由許純一找人配合作戲要向其父子索
    取該酬庸（97年度偵字第7091號卷第12頁）。嗣於偵查中亦
    明確供稱：許純一、周金聲與伊向柯金財催討債務時，柯金
    財竟說他已經拿給林清石600多萬元，其等因而催討不成也
    拿不到佣金，就決議以柯金財被騙為由向林清石索取約160
    萬元佣金（97年度偵字第7091號卷第168、169頁）等語，足
    見被告林土園與共犯許純一、周金聲等人均明知須向柯金財
    索討債務成功後，其等始有權利向林清石、林星穎父子請求
    支付佣金，則其等既向柯金財索討債務未果，又有何理由向
    林清石、林星穎父子索取高額報酬？況其等一開始即向林清
    石要求支付200萬元，猶較原本約定之佣金數額160萬元為高
    ，最終始同意降為150萬元，而其等討債未果與順利討得債
    務後所獲之酬勞相較，顯然不成比例，明顯背離常情。被
    告林土園、林軒全均曾供稱：許純一要林清石將騙柯金財的
    錢全部返還，林清石則稱其僅向柯金財取得約200萬元，故
    其等一開始即要求林清石支付200萬元等語。而被告林軒全
    且稱：在車上是被告林土園偽稱柯金財之姪子，到理容院是
    許純一偽稱柯金財之姪子向林清石催討債務等語（97年度偵
    字第7091號卷第53頁）。足見其等本意應係以柯金財遭林清
    石詐騙，而欲以此為由謊稱係被告林土園係柯金財之姪子要
    求林清石支付該金額，苟其等確係向林清石索討佣金，被告
    林土園、許純一等人又何必謊稱其等係柯金財之姪子向林清
    石催討債務？復參以被告林土園、許純一、周金聲等人迫使
    林清石簽立本票、協議書後，由許純一收執，且其等嗣將林
    清石所支付之150萬元予以朋分，被告林土園、林軒全均分
    得其中5萬元，其等並未將該款項交予柯金財等情，在在均
    顯示被告林土園、林軒全均明知向柯金財催討債務不成即無
    所謂給付佣金之問題，猶決議以柯金財被騙為由向林清石要
    求支付款項，而被告林軒全當時在場亦明知被告林土園、許
    純一以柯金財被騙為由謊稱其等係柯金財之姪子向林清石催
    討債務，嗣後猶分得其中部分款項，其等迫使林清石簽立本
    票、協議書及支付150萬元，顯然具有為自己不法利益、不
    法所有之意圖至明。是被告林土園、林軒全辯稱因林清石與
    周金聲間存有佣金債務糾紛，是一起去談佣金，沒有恐嚇取
    財云云，係圖卸之詞，自無足採。
三、被告二人雖另辯稱：本案係跟周金聲、許純一去向林清石索
    討佣金，應該是周金聲和林清石之子林星穎講好，伊都不知
    情，對林星穎並沒有犯罪，也沒有兇林清石云云。惟查：
  (一)被告二人跟隨共犯周金聲、許純一等人為林清石催討債務，
    惟並未向柯金財取得任何款項，且事後被告林土園係佯稱係
    柯金財之侄子，要為柯金財討公道，並使用上開強暴、脅迫
    手段，致林清石心生畏懼始同意付款及簽立協議書、本票等
    物，與所謂處理債務佣金一事完全無關等，已如上述，被告
    二人辯稱係向林清石索討佣金一節，顯不可信。被告雖又辯
    稱沒有兇林清石云云，惟林清石於偵查及法院審理時已明確
    證稱：因我有委託周金聲幫我向柯金財討債，柯金財欠我約
    5、600萬元，周金聲當天就與我約在癮茶茶坊內談討債的情
    形，我和我兒子一起騎車至癮茶茶坊，才剛開始談就突然進
    來7、8名年籍不詳之男子持槍押我們上車，我單獨被押上一
    部車坐在後座，林星穎及周金聲被押上另一部車，林土園坐
    在我這部車右前座並恐嚇我說柯金財的錢我也敢要，要挖兩
    個洞把我們父子埋起來，之後他們把我帶到中山路二段767
    號皇都理容院內，拿錢挾持我恐嚇我交出600多萬元，我告
    訴他們我沒這麼多錢，他們就持椅子毆打我，周金聲就扮白
    臉出來協調，最後我與林星穎心生畏懼就共同承諾交付150
    萬元現金並簽立同額本票1張，周金聲也有與我們一起簽本
    票，他們就留下林星穎並要求我與周金聲先行離開籌錢來贖
    林星穎等語（97年度偵字第4396號卷第76、77頁）。．．．
    林土園也就是「土牛」，在車上時有打大哥大電話跟別人說
    要請他挖兩個比較深的洞把我埋起來。我在車上時不敢詢問
    車上其他人究竟何原因將我帶上車。到鐵皮屋後，林土園質
    問我，他說柯伯（柯金財）是他同鄉，問我到底向柯伯拿了
    多少錢。其他人在鐵皮屋內沒有講話，只有林土園在問話，
    其他人就是用拳頭打我，並且拿椅子作勢要打我，還有拿槍
    對著我。‧‧‧在鐵皮屋內，就是林土園問話，如果我回答
    得不好，其他人就會打我，或作勢打我，當時好像林軒全有
    拿椅子作勢要打我等語（原審卷第106、107、110頁）。．
    ．．當時就是林軒全打我的，林土園逼問我的，他們當時確
    有拿槍等語（上訴審卷第89頁正面）。．．．我是被他們拿
    槍押走的，根本不是自願的，他們明明有說過要挖洞讓我進
    去的恐嚇話語，而且是林土園負責審問我的，要我給他錢等
    語（上訴審卷第106頁背面、107頁正面）。．．．周金聲有
    拿2支真槍，林土園也有押我，並將周金聲身上的2支真槍取
    走。‧‧‧見面就押我和林星穎，有拿槍出來比我們。後來
    有2台車去皇都理容院。他們2個人1人押1邊，用車載我去的
    等語（本院卷第64頁正面、第65頁正面附98年度訴字第1896
    號98年7月15日審理筆錄）。．．．到了皇都理容院後行動
    有受限制，把我壓在椅子上等語（98年度訴字第2695號影卷
    一第82頁）。．．．當晚到癮茶茶坊時，剛開始是周金聲在
    場，幾分鐘後，有6、7個人來有拿槍，把我押起來等語（99
    年度上訴字第2755號影卷第76-77頁）。衡情，林清石委託
    周金聲為其向柯金財催討債務，而周金聲處理結果，未向柯
    金財討得任何金錢，在此情狀之下，林清石焉可能無緣無故
    同意給付許純一及被告等人150萬元，且猶將當初柯金財所
    交付擔保之謄本、支票、身分證影本等文件均予交還？應認
    林清石所述其係遭被告林土園、林軒全二人及其同夥共犯等
    人持槍及以上開強暴脅迫手段，心生畏懼之下而同意等情為
    可信，被告二人猶空言辯稱沒有兇林清石云云，自不足採。
  (二)又依共犯周金聲所述，本案係林星穎提議，由其配合假裝為
    被害人，要周金聲等人強押其與其父林清石，強逼林清石付
    款，已如前述。衡情，被告林土園、林軒全既於97年1月7日
    白天有與周金聲、許純一等二人先有向柯金財催討債務，復
    於當日晚上即依周金聲、許純一之指示，由許純一帶同被告
    二人及「鳳梨」等不詳男子4人，共同至「癮茶茶坊」強押
    林清石及配合為被害人之林星穎，於途中，被告林土園即佯
    稱為柯金財之侄子要為柯金財討公道，被告林軒全及共犯許
    純一、「鳳梨」等人又以上開強暴、脅迫方式逼令林清石付
    款及簽立協議書、本票等，渠二人焉可能對共犯周金聲、許
    純一、林星穎等人之作案計劃均不知情？再參以被告林土園
    於原審98年度訴字第2695號案件（被告為林星穎）審理時以
    證人身分證稱：97年1月8日凌晨1時30分許，我有與許純一
    、林星穎等人至貝爾頌汽車旅館，我看到林星穎賭博、喝酒
    、游泳等語（98年度訴字第2695號影卷一第103、104頁）。
    被告林軒全於原審98年度訴字第2695號案件（被告為林星穎
    ）審理時以證人身分證稱：在汽車旅館，有我、許純一、林
    土園、許純一的2個朋友及林星穎，期間林土園有離開去五
    股；在房間時，林星穎喝酒、玩牌、唱歌，玩牌的有我、許
    純一的2個朋友，林星穎有游泳，跟許純一的朋友喝酒，沒
    有人拍照，在房間時，林星穎跟我談到他住的地方在三重、
    新莊，認識很多名人，談很多他的過往，他說他是他們大樓
    的主委，他說他認識周金聲很久了，且說這次佣金的事，不
    會讓周金聲吃虧，他意思說他父親一定會給錢等語（98年度
    訴字第2695號影卷一第111、112、114頁）。可知，被告二
    人與共犯許純一等人於林清石籌款期間，雖假意拘禁林星穎
    ，惟其實與林星穎在貝爾頌汽車旅館飲酒作樂，對照渠等先
    強押被害人林清石及所為之持槍強威脅等強暴脅迫行為，益
    證被告二人對共犯周金聲、許純一、林星穎等人之作案計劃
    事先知情，猶辯稱是周金聲、許純一、林星穎講好的，伊均
    都不知情云云，顯係卸責之詞，不可採信。
  (三)又本案犯行除被告二人外，尚有共犯周金聲、許純一、林星
    穎及「鳳梨」、「阿發」及另二名不詳成年男子等共9人共
    同參與，且周金聲、許純一、林星穎等三人均因本案犯行經
    法院判處罪刑，周金聲、許純一已經確定，林星穎現上訴最
    高法院中，已經本院說明於前，並有各該相關案卷之筆錄在
    卷可稽。而共犯周金聲、許純一、林星穎等人於相關前案中
    ，以被告或證人身分陳述否認自己及被告林土園、林軒全二
    人犯罪部分之陳述，與本院卷證不符，均非事實，不可採信
    ，自不待言，且均不足為被告二人有利之認定。另共犯周金
    聲於本院審理時以證人身分到庭證稱：在癮茶茶坊，被告林
    土園沒有拿槍，在車上也沒有對林清石有恐嚇行為，他事前
    並不知情，因為許純一打電話給我，他打完電話就過來找我
    ，所以我判斷許純一應該沒有跟他講，因為被告林土園有去
    找柯金財討債，後來經過林星穎去協調，叫他父親拿了一些
    錢出來，應該要給他一點車馬費，所以拿5萬元給林土園，
    沒有與林星穎講好，假裝押林清石父子逼林清石拿錢出來等
    語（本院卷第121頁正面、背面），與本院上開認定不同，
    亦與卷證不符，不可採信，亦不足為被告二人有利之認定。
    至被告二人又聲請本院傳訊共犯許純一為證人，待證事項為
    被告二人並未參與本案之策畫，對共犯犯行並不知情，沒有
    攜槍等。惟查：共犯許純一於本案犯行判決確定後，未到案
    執行，於99年5月26日即遭臺灣板橋地方法院檢察署通緝迄
    今，有本院被告前案紀錄表一份可憑，已行方不明，且本院
    綜核全案卷證，足資認定被告林土園、林軒全二人確有對被
    害人林清石施強暴脅迫為本案犯行，理由已詳如前述，故無
    再傳喚共犯許純一到庭作證之必要。又被告林軒全於本院前
    審判決後上訴最高法院有其與林星穎之對話光碟一份，於本
    院審理時辯稱：「（提示最高法院卷附錄音光碟，這是從何
    而來？）被告林軒全答去年我去板橋地院旁聽周金聲當被告
    的本案，當天林星穎、林清石都有去，他們兩位是證人，我
    只是單純去旁聽，開完庭要走了，林星穎在法院門口叫住我
    ，他對我說他不是故意要害我的，是他爸爸和警察要這樣害
    我的，所以我就以手機暗中將我和他的對話錄下。」等語，
    有該光碟及譯文一份在卷（譯文見本院卷第73-76頁）。惟
    查：本院已認定林清石之子林星穎為共犯，林星穎於審判外
    對被告林軒全所為否認自己及被告二人有參與本案犯罪之陳
    述，與本院認定不同，自不可採，亦不足為被告二人有利之
    認定，併說明之。
四、至被告強押被害人已否基於強盜或擄人勒贖罪嫌之犯意，然
    擄人勒贖，須行為人自始有使被害人以財物取贖人身之意思
    ，如使被害人交付財物，別有原因，為達其取得財物之目的
    ，而剝奪被害人之自由者，除應成立其他財產上之犯罪或牽
    連犯妨害自由罪外，要無成立擄人勒贖罪之餘地（參見最高
    法院65年台上3356號判例意旨）。經查：本案係共犯周金聲
    、許純一等人與被害人林清石之子林星穎謀議，由林星穎、
    周金聲配合，共犯許純一夥同被告林土園、林軒全及不詳男
    子四人，自「癮茶茶坊」強押被害人林清石及佯為被害人之
    林星穎、周金聲等人至「皇都理容院」，於途中及「皇都理
    容院」內，復以上開強暴、脅迫手段逼令被害人林清石同意
    付款及交付上開物品，被告林土園、林軒全及共犯等人再假
    裝留下林星穎為人質，令被害人林清石返家籌款，已經本院
    認定於前，故林清石之子林星穎並非本案被害人甚明，被告
    林土園、林軒全及共犯等人亦無以剝奪林星穎之自由之真意
    ，依前說明，被告二人所為自與刑法擄人勒贖罪之要件不符
    ，公訴意旨此部分所指，自有誤會。被告及共犯等人對林星
    穎所為之妨害自由、恐嚇取財特行為，因無犯罪故意，雖不
    成立犯行，惟渠等對林清石施強暴、脅迫所為之上開妨害自
    由及恐嚇取財行為，係為達使林清石心生畏懼而同意付款之
    目的而為，自有犯罪故意，仍應成立犯罪。又被害人林清石
    雖係遭被告等人以上開強暴、脅迫手段逼令付款，惟如前述
    ，林清石於97年1月8日凌晨即離開皇都理容院而返回住處，
    迄至當日上午9時許始至金融機構領款150萬元，其不僅於付
    款當時已脫離被告及共犯等人之控制，且距其遭被告及共犯
    以上開方式強押、恐嚇之行為，亦已隔半日以上，可見林清
    石於付款當時仍有自由決定之意志。再參酌證人林清石於本
    案原審審理時所證：於行經樹林途中，周金聲於車上告訴我
    你兒子林星穎已經返家，隨即林星穎打電話給我說我已返家
    ，我有向周金聲表示既然林星穎已安全返家，還要交付款項
    嗎，周金聲稱其被迫簽下共同本票，一定要將款項交付，不
    然會害他們雙方火併；我和周金聲開車快到樹林監理站之前
    途中，周金聲有打電話並讓我和林星穎直接對話，那時林星
    穎還在癮茶茶坊那裡，到了樹林監理站，我就把錢交給周金
    聲等語（原審卷第111頁），可知被害人林清石交付150萬元
    及所持有上開柯金財所交付之支票、謄本、身分證影本等物
    予共犯周金聲時，業已知悉林星穎已脫離證人許純一等人控
    制範圍內，甚至已安全返家，足徵被害人林清石應僅係擔心
    如未依約交付款項，日後恐再衍生其他事端，始同意依指示
    交付上開150萬元現金及支票等物。是依上開情狀綜合以觀
    ，顯見被害人林清石身體上或精神上應尚未達於不能或顯難
    抗拒之程度，被告此部分所為應僅屬恐嚇取財之範疇，未達
    於強盜之程度甚明，併說明之。
五、綜上所述，被告二人辯解均不可採，本件事證已臻明確，被
    告犯行均堪認定，應依法論科。
六、論罪科刑理由
    核被告林土園、林軒全二人所為，均係犯刑法第302條第1項
    剝奪他人行動自由罪、同法第346條第1項恐嚇取財罪。被告
    二人與周金聲、許純一、林星穎及綽號「鳳梨」、「阿發」
    及另二名不詳成年男子間，就上開犯行間，互有犯意聯絡及
    行為分擔，均為共同正犯。又被告及共犯等人於限制被害人
    林清石行動自由期間，有強令其簽立協議書、本票及迫使其
    同意給付現金及上開文件等行為，係以現實之強暴脅迫手段
    加以危害要挾，使被害人林清石行無義務之事，因已達於剝
    奪行動自由之程度，故僅成立刑法第302條第1項之罪，而不
    另行成立刑法第304條之強制罪（最高法院93年臺上字第
    3309號判決要旨可資參照）。被告二人所犯上開二罪，應分
    論併罰。被告林土園有事實欄一所示之徒刑執行完畢之情形
    ，有本院被告前案紀錄表在卷可稽，其前受有期徒刑執行完
    畢後，於5年以內故意再犯本件有期徒刑以上之罪，為累犯
    ，應依刑法第47條第1項規定加重其刑。至公訴意旨謂被告
    二人所為尚另涉犯刑法第347條第1項之擄人勒贖罪嫌，及亦
    同時對被害人林清石之子林星穎犯刑法第302條第1項剝奪他
    人行動自由罪、第346條第1項恐嚇取財罪云云，惟本案係被
    害人林清石之子林星穎與被告及共犯等人謀議設局，強押林
    清石使其心生畏懼而付款，被告二人對林星穎所為並不成立
    犯罪，及亦不成立刑法第347條第1項之擄人勒贖罪，理由均
    已詳如上述，不能證明被告二人有此部分犯罪，本應為無罪
    之諭知，惟公訴意旨認被告二人此部分若成立犯罪，與前開
    起訴論罪部分有想像競合犯之裁判上一罪關係，故不另為無
    罪之諭知。
七、撤銷改判及科刑理由
    原審以被告林土園、林軒全二人犯罪事證明確據以論罪科刑
    ，固非無見。惟查：惟本案係被害人林清石之子林星穎與被
    告及共犯等人謀議設局對林清石實施犯罪，林星穎並非本案
    被害人，業據本院論述於前，原審疏未詳察，以林星穎亦係
    本案被害人，認定事實即屬有誤，且誤認被告二人對林星穎
    所為亦成立犯罪，亦有未洽，被告二人上訴否認犯罪，林清
    石部分雖無理由，惟就林星穎部分則有理由，應由本院將原
    判決撤銷改判。爰審酌被告二人品行、年輕力壯不思正當營
    生，與被害人之子勾結而犯本罪，被害人已年逾70歲（被害
    人林清石係25年次），猶以此等強暴脅迫方法對其加害，犯
    罪所得共高達150萬元，頗具惡性，並考量其等各自參與程
    度、角色分工及所分得之利益，暨犯後均矢口否認犯行，飾
    詞卸責，不思悔悟，態度非佳等一切情狀，分別量處如主文
    第二項所示之刑，並定其應執行之刑。至未扣案之無從證明
    是否具有殺傷力之不詳型式槍枝2把，係共犯所有，惟案發
    迄今已逾3年，該外觀為槍枝物品之種類、形式亦均不明，
    故不宣告沒收。另被害人林清石與共犯林星穎、周金聲所共
    同簽立之協議書1份、面額新臺幣150萬元之本票1紙，均未
    扣案，案發迄今又已逾3年，不能證明尚存在，故亦不宣告
    沒收。
據上論斷，應依刑事訴訟法第369條第1項前段、第364條、第299
條第1項前段，刑法第28條、第302條第1項、第346條第1項、第
47條第1項、第51條第5款，刑法施行法第1條之1，判決如主文。
本案經檢察官陳昱旗到庭執行職務。
中    華    民    國    100   年    5     月    26    日
                  刑事第四庭審判長法  官  陳筱珮
                                  法  官  邱滋杉
                                  法  官  孫惠琳
以上正本證明與原本無異。
恐嚇取財得利罪部分，不得上訴。
剝奪他人行動自由罪部分，如不服本判決，應於收受送達後十日
內向本院提出上訴書狀，其未敘述上訴之理由者並得於提起上訴
後十日內向本院補提理由書（均須按他造當事人之人數附繕本）
。「切勿逕送上級法院」。
                                  書記官  潘文賢
中    華    民    國   100    年    5     月    26    日
附錄本案論罪科刑法條：
中華民國刑法第302條（剝奪他人行動自由罪）
私行拘禁或以其他非法方法，剝奪人之行動自由者，處5年以下
有期徒刑、拘役或3百元以下罰金。
因而致人於死者，處無期徒刑或7年以上有期徒刑，致重傷者，
處3年以上10年以下有期徒刑。
第 1 項之未遂犯罰之。
中華民國刑法第346條（恐嚇取財得利罪）
意圖為自己或第三人不法之所有，以恐嚇使人將本人或第三人之
物交付者，處6月以上5年以下有期徒刑，得併科1千元以下罰金
。
以前項方法得財產上不法之利益，或使第三人得之者，亦同。
前二項之未遂犯罰之。
┌─┬─────┬────┬────┬───┬──────┬───────┐
│編│ 支票號碼 │發票日期│票面金額│發票人│付 款 銀 行 │備          註│
│號│          │        │(新臺幣)│      │            │              │
├─┼─────┼────┼────┼───┼──────┼───────┤
│01│AB0000000 │96.09.30│120萬元 │柯國忠│陽信商業銀行│              │
│  │          │        │        │      │復興分行    │              │
├─┼─────┼────┼────┼───┼──────┼───────┤
│02│AB0000000 │96.09.30│200萬元 │柯國忠│陽信商業銀行│              │
│  │          │        │        │      │復興分行    │              │
└─┴─────┴────┴────┴───┴──────┴───────┘